臺灣彰化地方法院刑事判決　　　　　　　　96年度訴字第96號
公　訴　人　臺灣彰化地方法院檢察署檢察官
被　　　告　甲○○
上列被告因毒品危害防制條例案件，經檢察官提起公訴（九十五
年度毒偵字第五００二號），被告於準備程序中就被訴事實為有
罪之陳述，經告知簡式審判程序之旨，並聽取公訴人、被告之意
見後，由本院合議庭裁定由受命法官獨任進行簡式審判程序，判
決如下：
    主  文
甲○○施用第一級毒品，累犯，處有期徒刑柒月。扣案之第一級
毒品海洛因（驗餘淨重零點零公克）沒收銷燬之，另扣案之供
前開第一級毒品海洛因包裝用之外包裝袋壹只沒收之。
    犯罪事實
一、甲○○前曾於民國九十四年十月十七日，因違反毒品危害防
    制條例案件，經本院以九十四年度訴字第一五０四號判決判
    處有期徒刑七月確定，經送監執行於九十五年六月十五日因
    縮刑期滿而執行完畢，並於翌日即九十五年六月十六日出監
    ；前復曾因施用第二級毒品案件，經臺灣臺南地方法院裁定
    送觀察、勒戒後，因認無繼續施用毒品之傾向，由國防部南
    部地方軍事法院檢察署檢察官於民國九十年十月十八日，以
    九十年度平處（二）字第一四五號為不起訴處分確定；復又
    因施用第二級毒品案件，經裁定送觀察、勒戒後，因認有繼
    續施用毒品之傾向，經國防部中部地方軍事法院於九十一年
    八月二十八日，以九十一年度台裁字第一０四號裁定送強制
    戒治一年，並由國防部中部地方軍事法院檢察署檢察官提起
    公訴，於九十一年十一月四日，經國防部中部地方軍事法院
    以九十一年度台判字第二九五號判處有期徒刑十月，緩刑二
    年確定，而強制戒治部分，自九十一年八月二十八日起送國
    防部臺南監獄附設戒治所所施以強制戒治滿三月後，其成效
    經評定合格，認無繼續戒治必要，再經裁定停止戒治，所餘
    戒治期間付保護管束，迄九十二年八月二十三日因交付保護
    管束期滿，未經撤銷其停止戒治，而視為業已執行期滿。詎
    仍不知警惕，復於強制戒治執行完畢釋放後五年內，另基於
    施用第一級毒品海洛因之犯意，於九十五年十一月二日下午
    一時許，在彰化縣伸港鄉伸港廟公用廁所內，以將少許第一
    級毒品海洛因置於注射針筒內，並羼水稀釋後以注射手臂血
    管之方式，施用第一級毒品海洛因一次。嗣於九十五年十一
    月二日下午二時五十分許，經警在彰化縣伸港鄉○○村○○
    路一八六巷十七號前發現甲○○形跡可疑，即趨前欲盤查其
    身分證件時，當場在地上發現甲○○所掉落原由其持有未施
    用完畢屬其所有之第一級毒品海洛因一包（驗餘淨重０點０
    三公克、空包裝重０點二五公克），而查悉上情。
二、案經彰化縣警察局彰化分局報請臺灣彰化地方法院檢察署檢
    察官偵查起訴。
    理  由
一、上揭施用第一級毒品海洛因一次之犯罪事實，業據被告甲○
    ○於本院審理時坦承不諱，而被告於九十五年十一月二日下
    午四時十五分，為警所採集之尿液經送檢驗，其結果確呈現
    嗎啡陽性反應，有彰化縣警察局彰化分局委託檢驗尿液代號
    與真實姓名對照認證單一紙及詮昕科技股份有限公司濫用藥
    物尿液檢驗報告一紙附卷可稽。又扣案之不明藥物白色粉末
    一包經送請法務部調查局鑑定之結果，亦確含有毒品海洛因
    成分（驗餘淨重０點０三公克、空包裝重０點二五公克），
    此亦有法務部調查局九十五年十二月五日調科壹字第０九五
    二三０四三一一０號鑑定書一紙在卷可憑。再參酌以海洛因
    係嗎啡經化學合成之半人工合成品，藥（毒）性倍於嗎啡。
    其經施打進入人體，藉人體解毒系統之代謝作用而分解成藥
    （毒）性較低之嗎啡，故於施打海洛因之煙毒犯尿液中，可
    檢出嗎啡煙毒反應，而一般吸食或施打煙毒品（或麻醉藥品
    ），經人體代謝作用於八小時之內，即有百分之八十之量於
    尿中排出，二十四小時之後，續有約剩餘量之百分之九十再
    排出，七十二小時之後仍有微量排出，吸食或施打者個人體
    質不同，其排出時間亦會有所差異，尤其成癮者（抗藥性強
    ）其於吸食後一百二十小時內所採之尿液，配合較具公信力
    之儀器（如氣相層析質譜儀），仍「可能」被檢測出，此有
    憲兵司令部八十年五月七日（八十）鑑驗字第一七四六號函
    影本一份附卷可參。從而，被告於本院審理時自白其於九十
    五年十一月二日下午一時許，施用第一級毒品海洛因一次之
    犯行，核與事實相符，足堪採信。另被告係因案執行完畢後
    始出監，故被告此次於出監後再為施用第一級毒品之犯行，
    應確係另行起意無訛。又被告前曾因施用第二級毒品案件，
    經臺灣臺南地方法院裁定送觀察、勒戒後，因認無繼續施用
    毒品之傾向，由國防部南部地方軍事法院檢察署檢察官於民
    國九十年十月十八日，以九十年度平處（二）字第一四五號
    為不起訴處分確定；復又因施用第二級毒品案件，經裁定送
    觀察、勒戒後，因認有繼續施用毒品之傾向，經國防部中部
    地方軍事法院於九十一年八月二十八日，以九十一年度台裁
    字第一０四號裁定送強制戒治一年，並由國防部中部地方軍
    事法院檢察署檢察官提起公訴，於九十一年十一月四日，經
    國防部中部地方軍事法院以九十一年度台判字第二九五號判
    處有期徒刑十月，緩刑二年確定，而強制戒治部分，自九十
    一年八月二十八日起送國防部臺南監獄附設戒治所所施以強
    制戒治滿三月後，其成效經評定合格，認無繼續戒治必要，
    再經裁定停止戒治，所餘戒治期間付保護管束，迄九十二年
    八月二十三日因交付保護管束期滿，未經撤銷其停止戒治，
    而視為業已執行期滿。故被告於強制戒治執行完畢釋放後五
    年內，再為施用第一級毒品之犯行，本件事證明確，被告施
    用第一級毒品海洛因之犯行洵堪認定。
二、按海洛因係毒品危害防制條例所定之第一級毒品，不得非法
　　施用。是被告甲○○施用第一級毒品海洛因之行為，核係犯
　  毒品危害防制條例第十條第一項之施用第一級毒品罪。查被
    告為供施用第一級毒品而持有該級毒品之低度行為，應為施
    用之高度行為所吸收，不另論罪。又查被告前曾於九十四年
　　十月十七日，因違反毒品危害防制條例案件，經本院以九十
  　四年度訴字第一五０四號判決判處有期徒刑七月確定，經送
    監執行於九十五年六月十五日因縮刑期滿而執行完畢，並於
    翌日即九十五年六月十六日出監，此有臺灣高等法院被告前
    案紀錄表、在監在押全國紀錄表及臺灣彰化地方法院檢察署
    刑案資料查註紀錄表各一份在卷可稽，其於受有期徒刑執行
    完畢後，五年以內故意再犯本件有期徒刑以上之罪，為累犯
    ，應依刑法第四十七條第一項之規定加重其刑。爰審酌被告
    曾因施用毒品經送觀察、勒戒及強制戒治，而仍未知警惕又
    再犯本案之罪，足見其雖經觀察、勒戒及強制戒治等治療程
    序，仍未徹底袪除施用毒品遠離毒害，顯未能善體國家設置
    觀察、勒戒機構，協助毒品施用者戒除毒害之良法美意，惟
    念及施用毒品本質上係戕害自身健康之行為，尚未嚴重破壞
    社會秩序或侵害他人權益，及其施用第一級毒品海洛因之次
    數僅一次，犯罪之動機、目的、所生危害及犯罪後坦承犯行
    態度尚屬良好等一切情狀，量處如主文所示之刑，以示懲儆
    。
三、至扣案之第一級毒品海洛因（驗餘淨重０點０三公克）係屬
    第一級毒品，應依毒品危害防制條例第十八條第一項前段之
    規定沒收銷燬之。又扣案之供前開第一級毒品海洛因包裝用
    之外包裝袋一只，依前揭法務部調查局之鑑定報告記載（空
    包裝重０點二五公克），足認前開供第一級毒品海洛因包裝
    用之外包裝袋一只，係可與包裝內之毒品分離（依物理之性
    質本即可完全析離），而外包裝袋主要作用在於包裹毒品，
    防其裸露、潮濕，便於被告攜帶施用毒品，且屬被告所有，
    業據被告供承在卷，爰依刑法第三十八條第一項第二款之規
    定宣告沒收（最高法院九十三年度臺上字第二七四三號判決
    意旨參見），附此敘明。
四、另臺灣彰化地方法院檢察署檢察官於九十六年一月十日以彰
    檢榮黃九六毒偵一七二字第０一五四一號函移送：被告甲○
    ○復基於施用第一級毒品海洛因之犯意，於九十五年十月十
    六日晚間八時許及九十五年十一月二十四日上午八時許，在
    彰化縣伸港鄉○○路與自強路口之「水尾公園」廁所內及彰
    化縣伸港鄉○○村○○路五號「福安宮」廁所內，各施用第
    一級毒品海洛因一次，而認被告此部分所為亦涉犯毒品危害
    防制條例第十條第一項之施用第一級毒品罪，且與本件被告
    上開所涉犯之施用第一級毒品罪間，具有集合犯之實質上一
    罪關係，故請求移送併案審理（案號：臺灣彰化地方法院檢
    察署九十六年度毒偵字第一七二、一九七號）。然按提起公
    訴應由檢察官向管轄法院提出起訴書為之。刑事訴訟法第二
    百六十四條第一項定有明文。是以檢察官於提起公訴後，另
    以函片將被告之犯罪事實移送法院聲請併案審理，除該移送
    之犯罪事實與已經起訴部分間有實質上一罪或裁判上一罪關
    係，為起訴效力所及，受訴法院應予合一審判外，並不具起
    訴之效力，法院自毋庸予以審判（參照最高法院八十九年度
    臺上字第一八二五號判決意旨）。經查：上開檢察官所函移
    請求本院併案審理之被告甲○○另於九十五年十月十六日晚
    間八時許及九十五年十一月二十四日上午八時許，各施用第
    一級毒品海洛因一次之犯行，因上開有關被告施用第一級毒
    品海洛因之犯罪時間係在九十五年十一月二日，而與併案被
    告所為之犯罪時間分別為九十五年十月十六日及九十五年十
    一月二十四日，期間之間距均達到十五日以上，且經本院當
    庭詢之被告亦供稱：「（審判長問：你施用毒品平均多久施
    用一次？）五天施用一次，我是有錢才去買毒品，我沒上癮
    ，沒錢我就沒有買毒品用，我每次施用是因為我有錢才會想
    要買毒品施用，沒有錢就不會去買，我平常要存錢，存了一
    陣子大概五天才會有錢去買毒品」等語（見本院九十六年二
    月九日審判筆錄）。綜上諸情，在本院查無其他相關犯意佐
    證下，實尚難認被告係基於成癮之犯意而反覆為之。從而，
    揆之前揭最高法院判決意旨，應認檢察官所函送併辦之被告
    甲○○另於九十五年十月十六日晚間八時許及九十五年十一
    月二十四日上午八時許，在彰化縣伸港鄉○○路與自強路口
    之「水尾公園」廁所內及彰化縣伸港鄉○○村○○路五號「
    福安宮」廁所內，各施用第一級毒品海洛因一次部分與本案
    上開論罪科刑部分尚查無何集合犯之實質上一罪之關係，本
    院實無從併審前開部分，自應退由承辦檢察官另行依法處理
　  ，末此敘明。
據上論斷，應依刑事訴訟法第二百七十三條之一第一項、第二百
九十九條第一項前段，毒品危害防制條例第十條第一項、第二十
三條第二項、第十八條第一項前段，刑法第十一條、第四十七條
第一項、第三十八條第一項第二款，判決如主文。
本案經檢察官洪英丰到庭執行職務。
中　　華　　民　　國　九十六　年　　二　　月　二十七　日
                  刑事第五庭    法  官  許旭聖
以上正本證明與原本無異。
如不服本判決，應於判決送達後十日內，向本院提出上訴狀（須
附繕本），上訴於臺灣高等法院臺中分院。
中　　華　　民　　國　九十六　年　　二　　月　二十七　日
                                書記官  黃幼華
附錄論罪科刑法條
毒品危害防制條例第十條第一項：
施用第一級毒品者，處六月以上五年以下有期徒刑。
